臺灣臺中地方法院刑事判決
111年度金訴字第282號
公  訴  人  臺灣臺中地方檢察署檢察官
被      告  陳志成


上列被告因違反洗錢防制法等案件，經檢察官提起公訴（110年
度偵字第35272號、111年度偵字第1607號）及移送併辦（111年
度偵字第3656號），本院判決如下：
    主    文
丙○○幫助犯洗錢防制法第十四條第一項之一般洗錢罪，處有期徒
刑肆月，併科罰金新臺幣壹萬元，罰金如易服勞役，以新臺幣壹
仟元折算壹日。 
    犯罪事實
一、丙○○依其智識程度與社會生活經驗，明知一般人在正常情況
    下，均得自行申辦金融帳戶領得存摺、金融卡使用，並無特
    定身分之限制，若非欲隱匿個人身分，並無使用他人帳戶之
    必要，且邇來詐欺案件猖獗，多利用人頭帳戶以規避查緝，
    如任意提供金融機構帳戶予他人使用，很可能遭他人利用作
    為收受詐欺取財犯罪所得之工具，並隱匿詐欺犯罪所得去向
    ，進而對詐欺取財、洗錢正犯所實行之犯行施以一定助力，
    竟基於幫助他人詐欺取財及隱匿詐欺犯罪所得去向之不確定
    故意，於民國110年6月29日前某時，在臺中市北區北平一街
    與北平路交岔路口附近之公園，將其申辦之中國信託商業銀
    行000-000000000000號帳戶(下稱系爭中國信託實體帳戶）
    之存摺、提款卡及密碼，及中國信託商業銀行000-00000000
    0000號網路銀行數位帳戶（下稱系爭中國信託數位帳戶）之
    帳號及密碼提供予真實姓名年籍不詳綽號「鯊魚」之人，「
    鯊魚」取得系爭2帳戶資料後，即與所屬詐欺集團成員共同
    意圖為自己不法所有，基於詐欺取財與一般洗錢之犯意聯絡
    ，於附表所示之時間，以附表所示之方式，對附表所示之各
    被害人施以詐術，致其等陷於錯誤，先後匯款至系爭2帳戶
    （匯款時間、金額及匯入帳戶詳見附表），該詐欺集團再將
    各被害人匯入之款項轉匯至其他金融機構帳戶，藉以隱匿詐
    欺犯罪所得之去向。嗣因各被害人發現受騙並報警處理，始
    循線查悉上情。
二、案經戊○○訴由新北市政府警察局新莊分局、丁○○訴由新北市
    政府警察局金山分局報告臺灣臺中地方檢察署（下稱臺中地
    檢署）檢察官偵查起訴，暨乙○○訴由高雄市政府警察局旗山
    分局報告臺中地檢署檢察官偵查後移送併辦。
    理    由
一、按被告以外之人於審判外之陳述，雖不符刑事訴訟法第159
    條之1至第159條之4之規定，而經當事人於審判程序同意作
    為證據，法院審酌該言詞陳述或書面陳述作成時之情況，認
     為適當者，亦得為證據；當事人、代理人或辯護人於法院
    調 查證據時，知有同法第159條第1項不得為證據之情形，
    而未 於言詞辯論終結前聲明異議者，視為有前項之同意，
    刑事訴訟法第159條之5定有明文。本判決認定事實所引用之
    供述證 據（含文書證據），被告丙○○及檢察官於本院準備
    程序均不爭執其證據能力（見本院卷第43頁），且未於言詞
    辯論終結前聲明異議，本院審酌各該證據作成時之情況，並
    無違法不當或證明力明顯過低之瑕疵，亦認以之作為證據應
    屬適當，依刑事訴訟法第159條之5規定，均有證據能力。
二、訊據被告固坦承有於上開時地將系爭2帳戶資料交予真實姓
    名年籍不詳綽號「鯊魚」之人之事實，惟矢口否認有何幫助
    詐欺及洗錢犯行，辯稱：伊在Instagram上看到對方刊登的
    遊戲測試工作廣告，上面有寫可加Telegram，伊就加入Tele
    gram，並與「鯊魚」約出來聊天，後來有聊到伊要辦理紓困
    貸款，他說可以幫伊包辦過，伊就請他幫忙辦貸款，他說需
    要伊帳戶的存摺、提款卡及密碼，作自動櫃員機及網路銀行
    的雙重確認，確認有沒有到帳，之後會把提款卡還給伊，伊
    再自己更改密碼就好，伊就把資料交給他云云。經查：
（一）系爭2帳戶係被告所申辦，被告於110年6月29日前某時，
      在臺中市北區北平一街與北平路交岔路口附近之公園，將
      系爭中國信託實體帳戶之存摺、提款卡及密碼，及系爭中
      國信託數位帳戶之帳號及密碼交予真實姓名年籍不詳綽號
      「鯊魚」之人，而不詳詐欺集團成員於附表所示之時間，
      以附表所示之方式，對附表所示之各被害人施以詐術，致
      其等陷於錯誤，先後匯款至系爭2帳戶（匯款時間、金額
      及匯入帳戶詳見附表），該詐欺集團再將款項轉匯至其他
      金融機構帳戶等情，為被告於檢察事務官詢問、本院準備
      程序及審理時供承在卷或不爭執（見偵35272卷第103至10
      5頁，本院卷第40至41、44、74至76頁），並有證人即告
      訴人3人於警詢時證述其等遭詐騙而匯款之過程明確（出
      處詳見附表），復有附表所示之書證附卷可稽，足認被告
      提供予「鯊魚」之系爭2帳戶資料，確遭詐欺集團使用作
      為收取及轉匯詐欺贓款之人頭帳戶。
（二）被告雖自檢察事務官詢問起，即辯稱係因要辦理貸款，始
      將系爭2帳戶資料提供予「鯊魚」，並提出其手機內與暱
      稱「小鯊魚」之人對話紀錄已遭刪除之畫面為證（見偵35
      272號卷第107頁），然被告與「小鯊魚」之對話紀錄間既
      遭刪除，即無從佐證被告所辯為真。而一般人委託銀行、
      私人或代辦貸款公司辦理貸款時，通常僅須交付自己之身
      分資料或信用資料（例如：工作證明、存摺影本、薪資收
      入證明等）予對方，轉交貸款銀行審核信用狀況及核准貸
      款額度，並提供存款帳戶號碼作為將來匯入核撥貸款之用
      即可，實無必要同時交付與徵信或受領貸款無關之存摺正
      本、提款卡及密碼，如將存摺正本、金融卡及密碼一併交
      付他人，實難保不遭代辦公司或人員於銀行撥款後侵吞入
      己，被告於本院準備程序及審理時亦自承：伊曾辦理紓困
      貸款，但未通過，當時並沒有提供帳戶之密碼等語在卷（
      見本院卷第40、74至76頁），是被告所辯已悖於一般社會
      生活經驗。又被告果若有申辦貸款之實，因申辦貸款非如
      商品買賣之一次性交易，尚有追蹤申辦是否成功、申辦不
      成時商討應否變更貸款條件及索回已寄送資料等諸多需求
      ，理應留存對方之姓名、職稱、聯絡地址及電話，以便後
      續聯絡使用，然被告於檢察事務官詢問、本院準備程序及
      審理時供稱：伊沒有問對方是什麼人，在何處任職，伊沒
      有看過對方的身份證，不知道對方的真實姓名，現在找不
      到人，伊忘記有無講好貸款條件了等語（見偵35272號卷
      第104頁、本院卷第40至41、74、76頁），竟連貸款條件
      為何均不能供明，其辯詞殊難置信。再者，一般人會於申
      辦貸款之際，在作為資力證明之帳戶內，留有相當數額之
      存款，俾供放款機構審核時，信任其有還款能力或工作能
      力，而可順利核准貸款，此為事理之常，然被告於本院審
      理時供稱：系爭2帳戶裡面沒什麼錢，伊的薪水主要是在
      另一個帳戶等語（見本院卷第74頁），則系爭2帳戶顯然
      不可能作為財力證明，被告在不知對方真實身分之情況下
      ，任意提供系爭2帳戶之存摺、提款卡、密碼等資料予對
      方，又未留存與對方聯絡之相關資料，在在與常理有違，
      是其辯稱係為辦理貸款而提供帳戶資料云云，洵不足採。
（三）按刑法上之故意，分為直接故意（確定故意）與間接故意
      （不確定故意）。「行為人對於構成犯罪之事實，明知並
      有意使其發生者」為直接故意，「行為人對於構成犯罪之
      事實，預見其發生而其發生並不違背其本意者」為間接故
      意。又幫助犯之成立，以行為人主觀上認識被幫助者正欲
      從事犯罪或係正在從事犯罪，且該犯罪有既遂之可能，而
      其行為足以幫助他人實現構成要件者，即具有幫助故意，
      並不以行為人確知被幫助者係犯何罪名為必要。查金融機
      構之帳戶金融卡等相關資料事關個人財產權益之保障，其
      專有性甚高，除非本人或與本人親密關係者，難認有何理
      由可自由流通使用該金融卡，一般人均有妥為保管及防止
      他人任意使用之認識，縱特殊情況偶需交付他人使用，亦
      必深入瞭解用途及合理性，始予提供，且該等專有物品如
      落入不明人士手中，而未加以闡明正常用途，極易被利用
      為與財產有關之犯罪工具，此為吾人依一般生活認知所易
      於體察之常識。且金融機構之帳戶一般人均可輕易申請開
      設，並未設有任何特殊之限制，此乃眾所周知之事實，依
      一般人之社會生活經驗，倘係經由合法管道之收入或支出
      ，其於金融帳戶之存放及提領，本可自行向金融行庫開立
      帳戶後使用，殊無大費周章使用他人帳戶之必要，況且近
      來類似詐騙案件層出不窮，詐騙集團多利用人頭帳戶作為
      收受及提領詐欺取財犯罪所得之工具，藉以隱匿詐欺犯罪
      所得之去向，不僅廣為媒體所披載，亦經政府一再宣導提
      醒注意，尤以現今各地金融機構所設自動提款機莫不設定
      轉帳之警示畫面，或張貼警示標語，促請使用大眾注意，
      衡諸目前社會以電視、報紙甚至網路等管道流通資訊之普
      及程度，以及使用自動提款機從事提款、轉帳交易之頻繁
      ，苟見有陌生人不思以自己名義申請開立帳戶，反而向不
      特定人蒐集或收購他人之金融機構帳戶使用，帳戶所有人
      焉能安心將其帳戶交付收購帳戶之人，而絲毫未加懷疑其
      收集帳戶之目的即在於詐取他人財物之理？是依一般人通
      常之知識、智能及經驗，均可知向陌生人購買、承租或其
      他方法取得帳戶者，多係欲藉該帳戶收受及提領不法犯罪
      所得，隱匿犯罪所得之去向。被告於案發時已年滿20歲，
      且自陳有國中肄業，曾從事餐飲業、工程業，保全業之學
      經歷（見本院卷第75頁），並非年幼無知或與社會隔絕之
      人，是依被告之智識程度及社會生活經驗，應有預見若將
      系爭2帳戶之金融卡、帳號及密碼等資料提供他人使用，
      很可能將幫助他人實施詐欺取財及洗錢犯罪，卻仍率爾將
      系爭2帳戶資料提供予來路不明之人，容任該人使用，則
      其主觀上應有縱令他人取得系爭帳戶資料後，係用以收取
      及提領詐欺取財犯罪所得，進而對該詐欺取財、洗錢正犯
      所實行之犯行施以一定之助力，亦不違背其本意之幫助犯
      意甚明。
（四）至於詐欺集團就附表編號1、3所示之詐欺犯行，在客觀上
      雖係以網際網路對公眾散布之方式為之，然詐欺集團所用
      詐欺手段多端，未必透過網際網路為之，且遍查本案既存
      卷證，亦無證據足證被告可預見本件詐欺集團成員係透過
      網際網路散布而對被害人行騙，依「所知輕於所犯，從其
      所知」及「罪證有疑利歸被告」之原則，應認被告對上開
      加重要件並無認識，僅有幫助他人犯普通詐欺取財罪之不
      確定故意，附此敘明。
（五）綜上所述，本案事證明確，被告犯行洵堪認定，應依法論
      科。
三、論罪及刑之加重減輕事由：
（一）查詐欺集團成員取得系爭2帳戶作為人頭帳戶後，意圖為
      自己不法所有，對附表所示之各被害人施以詐術，致其等
      陷於錯誤，因而匯款至系爭2帳戶，詐欺集團成員旋即將
      轉匯至其他金融機構帳戶，顯係以多層轉帳之方式，使偵
      查機關難以追查帳戶金流，藉以隱匿詐欺犯罪所得之去向
      ，則詐欺集團成員所為之詐欺取財及一般洗錢犯行顯已既
      遂，而被告提供系爭2帳戶予他人供詐欺取財及洗錢犯罪
      使用，並未實行詐欺取財或洗錢罪之犯罪構成要件行為，
      且無證據可認被告係以正犯而非幫助犯之犯意參與犯罪，
      應認其係以幫助他人犯罪之意思，實行犯罪構成要件以外
      之行為。是核被告所為，係犯刑法第30條第1項前段、第3
      39條第1項之幫助詐欺取財罪，及刑法第30條第1項前段、
      洗錢防制法第14條第1項之幫助洗錢罪。
（二）被告以一提供系爭2帳戶資料之行為，同時幫助詐欺集團
      對附表所示之各被害人犯詐欺取財罪及洗錢罪，係以一行
      為觸犯數罪名，為想像競合犯，應依刑法第55條前段規定
      ，從一重之幫助洗錢罪處斷。
（三）被告係幫助他人犯洗錢罪，為幫助犯，爰依刑法第30條第
      2項之規定，按正犯之刑減輕之。
（四）起訴書雖未敘及被告對告訴人乙○○所犯之幫助洗錢罪及幫
      助詐欺取財罪，惟此部分犯行與已起訴之犯行間，有想像
      競合犯之裁判上一罪關係，為原起訴效力所及，且經臺中
      地檢署檢察官以111年度偵字第3656號移送併辦，本院自
      得併予審究。
四、爰以行為人之責任為基礎，審酌：（一）被告率爾提供系爭
    2帳戶資料供詐欺集團從事詐欺及洗錢犯罪使用，致附表所
    示之各被害人受有相當金額之財產損害，並使詐欺集團得以
    掩飾詐欺犯罪所得之去向，增加檢警追緝犯罪之困難，致使
    此類犯罪手法層出不窮，危害金融交易秩序與社會治安，行
    為殊值非難，惟被告本身並未實際參與詐欺取財及洗錢之犯
    行，可責難性較小；（二）被告為國中肄業，曾從事餐飲業
    、工程業，保全業，目前因病在家休養，家中無人需其扶養
    照顧（見本院卷第75、77頁）之智識程度及生活狀況；（三
    ）被告犯後未坦承犯行，亦未與各被害人達成和解，賠償被
    害人損失等一切情狀，量處如主文所示之刑，並就併科罰金
    部分諭知易服勞役之折算標準，以示懲儆。又被告所犯之幫
    助洗錢罪，其法定最重本刑逾有期徒刑5年，無從依刑法第4
    1條第1項前段規定易科罰金，但因本院所宣告之刑未逾有期
    徒刑6月，故被告仍得依刑法第41條第3項規定，向檢察官聲
    請易服社會勞動，由檢察官依法裁量是否准許，附此敘明。
五、本案因被告始終否認犯行，且無證據可證被告有因提供帳戶
    資料而實際取得何等報酬或對價，爰不對宣告沒收追徵犯罪
    所得。
據上論斷，應依刑事訴訟法第299條第1項，洗錢防制法第14條第
1項，刑法第11條前段、第30條第1項前段、第2項、第339條第1
項、第55條、第42條第3項前段，刑法施行法第1條之1第1項，判
決如主文。
本案經檢察官黃怡華提起公訴及移送併辦，檢察甲○○到庭執行職
務。
中　　華　　民　　國　　111 　年　　6 　　月　　 2　　日
                  刑事第十三庭 審判長 法  官  李宜娟
　　　　　　　　　                    法  官  陳怡秀
　　　　　　　　　　　　　　　　　　　法  官  洪瑞隆
以上正本證明與原本無異。
如不服本判決應於收受送達後20日內向本院提出上訴書狀，並應
敘述具體理由；其未敘述上訴之理由者，應於上訴期間屆滿後20
日內向本院補提理由書（均須按他造當事人之人數附繕本）「切
勿逕送上級法院」。
告訴人或被害人如不服判決，應備理由具狀向檢察官請求上訴，
上訴期間之計算，以檢察官收受判決正本之日起算。
　　　　                              書記官  許家齡
中　　華　　民　　國　　111 　年　　6 　　月　　 2　　日
附錄論罪科刑法條
【洗錢防制法第2條】
本法所稱洗錢，指下列行為：
一、意圖掩飾或隱匿特定犯罪所得來源，或使他人逃避刑事追訴
     ，而移轉或變更特定犯罪所得。
二、掩飾或隱匿特定犯罪所得之本質、來源、去向、所在、所有
     權、處分權或其他權益者。
三、收受、持有或使用他人之特定犯罪所得。
【洗錢防制法第14條】
有第二條各款所列洗錢行為者，處7年以下有期徒刑，併科新臺
幣5百萬元以下罰金。
前項之未遂犯罰之。
前二項情形，不得科以超過其特定犯罪所定最重本刑之刑。
【刑法第30條】
幫助他人實行犯罪行為者，為幫助犯。雖他人不知幫助之情者，
亦同。
幫助犯之處罰，得按正犯之刑減輕之。
【刑法第339條】
意圖為自己或第三人不法之所有，以詐術使人將本人或第三人之
物交付者，處5年以下有期徒刑、拘役或科或併科50萬元以下罰
金。
以前項方法得財產上不法之利益或使第三人得之者，亦同。
前二項之未遂犯罰之。
【刑法施行法第1條之1】
中華民國94年1月7日刑法修正施行後，刑法分則編所定罰金之貨
幣單位為新臺幣。
94年1月7日刑法修正時，刑法分則編未修正之條文定有罰金者，
自94年1月7日刑法修正施行後，就其所定數額提高為30倍。但72
年6月26日至94年1月7日新增或修正之條文，就其所定數額提高
為3倍。

附表
編號 被害人 詐欺方式 匯款時間及金額（新臺幣） 匯入帳戶 證據（含被害人之證述及書證） 1 戊○○ （告訴） 詐欺集團不詳成員自110年6月10日起，先在社群軟體Instagram刊登投資廣告訊息，再透過通訊軟體LINE（使用暱稱「皮皮」），向戊○○佯稱：可投資「富鑫私人理財顧問」網站云云，戊○○因而陷於錯誤，依詐欺集團成員之指示匯款。 110年7月2日晚間6時56分許，匯款4萬2080元。 系爭中國信託實體帳戶 ①證人戊○○於警詢時之證述（偵1607號卷第43至49頁） ②戊○○提出之損失金額明細表、LINE對話紀錄、轉帳紀錄（偵1607號卷第81至85頁） ③系爭中國信託實體帳戶之開戶資料及交易明細（偵1607號卷第53至56頁） 2 丁○○ （告訴） 詐欺集團不詳成員自110年4月起，先透過交友軟體「Sweetring」結識丁○○，再透過通訊軟體LINE（使用暱稱「陳奕璇」）向丁○○佯稱：如要見面需先匯款云云，丁○○因而陷於錯誤，依詐欺集團成員之指示匯款。 110年7月2日晚間8時42分許，匯款1萬元。 系爭中國信託數位帳戶 ①證人丁○○於警詢時之證述（偵35272號卷第15至16頁） ②內政部警政署反詐騙諮詢專線紀錄表、新竹市警察局第三分局香山派出所受理詐騙帳戶通報警示簡便格式表、金融機構聯防機制通報單、受理各類案件紀錄表、受理案件證明單（偵35272號卷第69至71、77至81頁） ③丁○○提出之LINE對話紀錄、轉帳紀錄（偵35272號卷第89至91、95頁） ④系爭中國信託數位帳戶之開戶資料及交易明細（偵35272號卷第41至52頁） 3 乙○○ （告訴） 詐欺集團不詳成員於110年7月1日前某時起，先在臉書網站上刊登「OHO」娛樂城廣告，再透過通訊軟體LINE （使用暱稱「蕭小牛」、「希希女神」、「偉豪會長」、「悠悠」）向乙○○佯稱：可依指示操作遊戲，穩賺不賠云云，乙○○因而陷於錯誤，依詐欺集團成員之指示匯款。 110年7月2日下午1時41分、44分許，匯款5萬元、2萬元。 系爭中國信託實體帳戶 ①證人乙○○於警詢時之證述（偵3656號卷第19至25頁） ②內政部警政署反詐騙諮詢專線紀錄表、新北市政府警察局蘆洲分局三民派出所受理詐騙帳戶通報警示簡便格式表、金融機構聯防機制通報單（偵3656號卷第65、71至73頁） ③乙○○提出之匯款紀錄、LINE對話紀錄（偵3656號卷第27至63頁） ④系爭中國信託實體帳戶之開戶資料及交易明細（偵3656號卷第83至96頁）